臺灣新北地方法院刑事判決　　　　　 110年度審易字第1248號
公　訴　人　臺灣新北地方檢察署檢察官
被　　　告　李旻融


上列被告因詐欺案件，經檢察官提起公訴（110 年度偵字第7446
、5387、15035、15874號）及移送併辦（110年度偵字第27965號
），被告於準備程序進行中就被訴事實為有罪之陳述，本院合議
庭裁定由受命法官獨任進行簡式審判程序並判決如下：
    主  文
李旻融幫助犯詐欺取財罪，處有期徒刑貳月，如易科罰金，以新
臺幣壹仟元折算壹日。
    事  實
一、李旻融得預見將金融機構帳戶之存摺、提款卡及密碼交予他
    人使用，可能作為幫助詐欺集團收取不法所得之用，而對所
    提供之帳戶可能因而幫助他人從事詐欺不法犯罪，有所預見
    ，仍基於幫助他人實施詐欺取財犯罪之不確定故意，於民國
    109年9月13日前某時，在新北市永和區保平路附近之統一超
    商，將其申設之中國信託商業銀行帳號000000000000號帳戶
    （下稱中信帳戶）存摺、提款卡及密碼，以統一超商店到店
    之方式寄送予詐欺集團成員。嗣該詐欺集團成員取得上開帳
    戶後，即意圖為自己不法之所有，共同基於詐欺取財之犯意
    聯絡，於如附表所示之時間，以附表所示之方式，聯絡附表
    所示之人，並以如附表所示之理由，要求其等依指示匯款，
    致其等陷於錯誤，於附表所示之時間匯款如附表所示之款項
    至李旻融上開中信帳戶內，旋遭提領。
二、案經附表所示之人訴由新北市政府警察局永和分局、新北市
    政府警察局新莊分局、臺南市政府警察局第五分局、彰化縣
    警察局彰化分局、苗栗縣警察局大湖分局移送臺灣新北地方
    檢察署檢察官後偵查起訴。
    理  由
一、上揭事實，業據被告李旻融於警詢、偵查、本院準備程序及
    審理中均坦承不諱，核與證人即告訴人陳柏韋、劉俊邑、曾
    詳凱、蔡坤城、潘湘琴於警詢之證述、證人即同案被告王星
    翰於偵查中具結之證述大致相符，並有告訴人陳柏韋提供之
    ATM轉帳憑證、告訴人劉俊邑提供之存摺封面及內頁影本、
    簡訊及通訊軟體對話、告訴人曾詳凱提供之網銀交易截圖、
    通訊軟體對話、告訴人蔡坤城提供之存摺內頁影本及網銀交
    易截圖、告訴人潘湘琴提出之對話紀錄、匯款申請書回條、
    被告本案中信帳戶基本資料、交易明細各1份在卷可佐，足
    認被告自白均與事實相符，可以採信。綜上，本件事證明確
    ，被告犯行均堪認定，均應依法論科。
二、論罪科刑：
㈠、按刑法上之幫助犯，係指以幫助之意思，對於正犯資以助力
    ，而未參與實行犯罪之行為者而言（最高法院49年台上字第
    77號判例意旨參照）。是以如未參與實行犯罪構成要件之行
    為，且係出於幫助之意思提供助力，即屬幫助犯，而非共同
    正犯。查被告李旻融單純提供上開中信帳戶之存摺、提款卡
    及密碼供人使用之行為，並不等同於向告訴人陳柏韋、劉俊
    邑、曾詳凱、蔡坤城、潘湘琴施以欺罔之詐術行為，所為係
    參與詐欺罪構成要件以外之行為，且亦無證據證明被告有參
    與詐欺取財犯行之構成要件行為，或與取得上開銀行帳戶之
    人有詐欺取財之犯意聯絡，是被告提供銀行帳戶供人使用之
    行為，對於詐欺集團之成員遂行詐欺取財犯行，資以助力。
    核被告所為，係犯刑法第30條第1項前段、第339條第1項之
    幫助詐欺取財罪。被告以一提供上開中信帳戶之幫助行為，
    同時幫助他人向告訴人5人詐取財物，應依刑法第55條規定
    ，從一重幫助詐欺取財罪處斷。又被告係基於幫助之意思，
    參與詐欺取財犯罪構成要件以外之行為，為幫助犯，爰依刑
    法第30條第2項之規定，按正犯之刑減輕之。
㈡、爰審酌被告不思以正當方式獲取所需，竟將其所有之金融機
    構帳戶存摺、提款卡及密碼交付予他人，而供幫助犯罪使用
    ，紊亂社會正常交易秩序，致檢警難以追緝，助長詐騙犯罪
    風氣，使告訴人5人蒙受詐騙損失，所為實非可取，兼衡其
    無前科、大學肄業之智識程度（見本院審易卷附被告個人戶
    籍資料查詢結果1紙）、家庭經濟狀況勉持（見臺灣新北地
    方檢察署110年度偵字第7446號卷第4頁被告調查筆錄受詢問
    人欄）、犯罪之目的、手段、告訴人5人受騙之總金額為新
    臺幣（下同）113萬3千元及被告犯後坦承犯行，尚未與告訴
    人5人達成和解或賠償損害等一切情狀，量處如主文所示之
    刑，並諭知易科罰金之折算標準，以資懲儆。
三、沒收部分：
    按刑法之沒收，以剝奪人民之財產權為內容，兼具一般預防
    效果保安處分性質及剝奪不法利得之類似不當得利之衡平措
    施性，係對人民基本權所為之干預，自應受法律保留原則之
    限制。倘為共同犯罪，因共同正犯相互間利用他方之行為，
    以遂行其犯意之實現，本於責任共同原則，有關犯罪所得，
    應於其本身所處主刑之後，併為沒收之諭知；然幫助犯則僅
    對犯罪構成要件以外之行為加以助力，而無共同犯罪之意思
    ，自不適用責任共同原則，對於正犯所有因犯罪所得之物，
    無庸為沒收之宣告（最高法院86年台上字第6278號判決、89
    年度台上字第6946號判決要旨參照）。查告訴人5 人固因詐
    欺集團施以詐術致陷於錯誤而匯款至本案被告上開中信帳戶
    內，然因被告本案所為係幫助犯，揆諸上開判決要旨，並不
    適用共犯間責任共同原則，是就正犯即詐欺集團之犯罪所得
    ，自無庸對被告宣告沒收；且依卷內事證，亦無法證明被告
    將本案帳戶之存摺、提款卡及密碼提供他人使用已受有報酬
    ，自無從諭知沒收犯罪所得。
四、有關被告涉犯洗錢罪之說明：
㈠、按特定犯罪之正犯實行特定犯罪後，為掩飾、隱匿其犯罪所
    得財物之去向及所在，而令被害人將款項轉入其所持有、使
    用之他人金融帳戶，並由該特定犯罪正犯前往提領其犯罪所
    得款項得手，因已造成金流斷點，該當掩飾、隱匿之要件，
    該特定犯罪正犯自成立一般洗錢罪之正犯。如提供金融帳戶
    之行為人主觀上認識該帳戶可能作為對方收受、提領特定犯
    罪所得使用，對方提領後會產生遮斷金流以逃避國家追訴、
    處罰之效果，仍基於幫助之犯意，提供該帳戶之提款卡及密
    碼，以利洗錢之實行，應論以一般洗錢罪之幫助犯（最高法
    院刑事大法庭108 年度台上大字第3101號刑事裁定意旨參照
    ）。
㈡、經查，被告係基於幫助詐欺取財之不確定故意，單純提供本
    件帳戶予不詳之人作為詐欺取財使用，尚無證據顯示被告曾
    配合指示提款，或參與後續之提領行為，即難認其有收受、
    持有或使用特定犯罪所得，或有移轉或變更特定犯罪所得之
    行為，揆諸上開最高法院裁定之意旨，已難認其所為屬洗錢
    防制法第2條第1款至第3 款所稱之洗錢行為。此外，復查無
    證據足認被告主觀上就其提供帳戶後，將產生遮斷金流以逃
    避國家追訴、處罰之效果等情有所認知，自無從認定被告主
    觀上有幫助洗錢之故意，而以幫助洗錢罪相繩，併此指明。
據上論斷，應依刑事訴訟法第273條之1第1項、第299條第1項前
段，判決如主文。
本案經檢察官林亭妤偵查起訴、檢察官黃彥琿移送併辦，由檢察
官高智美到庭執行公訴。
中    華    民    國   110    年    9     月     23   日
                  刑事第二十三庭  法  官  傅明華
上列正本證明與原本無異。
如不服本判決，應於判決送達後20日內敘明上訴理由，向本院提
出上訴狀(應附繕本)，上訴於臺灣高等法院。其未敘述上訴理由
者，應於上訴期間屆滿後20日內向本院補提理由書「切勿逕送上
級法院」。
                                  書記官  黃毓琪
中    華    民    國   110    年    9     月     23   日
附本案論罪科刑法條全文：
中華民國刑法第339條
意圖為自己或第三人不法之所有，以詐術使人將本人或第三人之
物交付者，處5 年以下有期徒刑、拘役或科或併科50萬元以下罰
金。
以前項方法得財產上不法之利益或使第三人得之者，亦同。
前二項之未遂犯罰之。
　
中華民國刑法第30條
（幫助犯及其處罰）
幫助他人實行犯罪行為者，為幫助犯。雖他人不知幫助之情者，
亦同。
幫助犯之處罰，得按正犯之刑減輕之。
　
附表：
┌──┬────┬────┬─────────┬────┬──────┬────┐
│編號│ 告訴人 │詐騙時間│      詐騙方式    │存入時間│金額(新臺幣)│備註    │
├──┼────┼────┼─────────┼────┼──────┼────┤
│1   │陳柏韋  │109 年 9│詐騙集團成員以通訊│109 年 9│3,000元     │110 年度│
│    │        │月初    │軟體 Line 與陳柏韋│月 13 日│            │偵字第  │
│    │        │        │聯繫，誆稱：可使用│15 時 33│            │7446 號 │
│    │        │        │其提供之 FBS 國際 │分      │            │        │
│    │        │        │金融公司網站投資外│        │            │        │
│    │        │        │匯期貨云云，致陳柏│        │            │        │
│    │        │        │韋陷於錯誤，依指示│        │            │        │
│    │        │        │存入款項。        │        │            │        │
├──┼────┼────┼─────────┼────┼──────┼────┤
│2   │劉俊邑  │109 年 8│詐騙集團成員以通訊│109 年 9│5萬元       │110 年度│
│    │        │月 23 日│軟體與劉俊邑聯繫，│月 13 日│            │偵字第  │
│    │        │起      │誆稱：可使用其提供│13 時 53│            │5387 號 │
│    │        │        │之 FBS 國際金融公 │分許    │            │        │
│    │        │        │司網站投資外匯期貨│        │            │        │
│    │        │        │云云，致劉俊邑陷於│        │            │        │
│    │        │        │錯誤，依指示存入款│        │            │        │
│    │        │        │項。              │        │            │        │
├──┼────┼────┼─────────┼────┼──────┼────┤
│3   │曾詳凱  │109 年 9│詐騙集團成員以通訊│109 年 9│5萬元       │110 年度│
│    │        │月4日起 │軟體與曾詳凱聯繫，│月 11 日│            │偵字第  │
│    │        │        │誆稱：可使用其提供│19 時 16│            │15035 號│
│    │        │        │之 FED 投資平台投 │分許    │            │        │
│    │        │        │資云云，致曾詳凱陷├────┼──────┤        │
│    │        │        │於錯誤，依指示存入│109 年 9│5萬元       │        │
│    │        │        │款項。            │月 11 日│            │        │
│    │        │        │                  │19 時 18│            │        │
│    │        │        │                  │分許    │            │        │
│    │        │        │                  ├────┼──────┤        │
│    │        │        │                  │109 年 9│3萬元       │        │
│    │        │        │                  │月 11 日│            │        │
│    │        │        │                  │19 時 55│            │        │
│    │        │        │                  │分許    │            │        │
├──┼────┼────┼─────────┼────┼──────┼────┤
│4   │蔡坤城  │109 年 9│詐騙集團成員以通訊│109 年 9│5萬元       │110 年度│
│    │        │月初    │軟體與蔡坤城聯繫，│月 11 日│            │偵字第  │
│    │        │        │誆稱：可使用其提供│15 時 58│            │15874 號│
│    │        │        │之FED 投資平台投資│分許    │            │        │
│    │        │        │云云，致蔡坤城陷於│        │            │        │
│    │        │        │錯誤，依指示存入款│        │            │        │
│    │        │        │項。              │        │            │        │
├──┼────┼────┼─────────┼────┼──────┼────┤
│5   │潘湘琴  │109年9月│詐騙集團成員以Pair│109年9月│88萬元      │110 年度│
│    │        │6間日23 │s 派愛交友軟體及通│11日15時│            │偵字第  │
│    │        │時許    │訊軟體Line與潘湘琴│55分許  │            │27965號 │
│    │        │        │聯繫，誆稱：有內部│        │            │        │
│    │        │        │消息可投資銀票賺錢│        │            │        │
│    │        │        │云云，致潘湘琴陷於│        │            │        │
│    │        │        │錯誤，依指示匯款至│        │            │        │
│    │        │        │上開中信帳戶以投資│        │            │        │
│    │        │        │。                │        │            │        │
└──┴────┴────┴─────────┴────┴──────┴────┘